臺灣高等法院臺中分院刑事判決　　　　 96年度上訴字第633號
上　訴　人
即　被　告　乙○○
指定辯護人　本院公設辯護人　丙○○
上列上訴人因強盜案件，不服臺灣彰化地方法院95年度訴字第19
31號中華民國96年1月2日第一審判決（起訴案號：臺灣彰化地方
法院檢察署95年度偵字第9563號），提起上訴，本院判決如下：
    主  文
原判決撤銷。
乙○○意圖為自己不法之所有，攜帶兇器，以強暴至使不能抗拒
，而取他人之物，未遂，處有期徒刑參年柒月。扣案之水果刀壹
把沒收。
    事  實
一、乙○○於民國95年10月10日晚上10時許，在彰化縣埔心鄉○
    ○路27號5樓5-1號房間，與其女友吵架後，攜帶所有客觀上
    足對人之生命、身體、安全構成威脅之水果刀一把（為折疊
    式，打開後，刀柄連刀刃十七點四公分，刀刃長八公分、質
    地堅硬，刀鋒銳利），原擬在樓頂陽台上自戕，後作罷，然
    又不願於折返時遇見其女友，遂自彰化縣埔心鄉○○路27號
    5 樓之樓頂陽台翻越至隔壁樓之樓頂陽台後，開啟該陽台連
    接樓梯、未上鎖之門，沿樓梯往下行走，而無故侵入丁○○
    位於彰化縣埔心鄉○○路31 號3樓3之3號宿舍住處樓梯間（
    侵入住宅部分未據告訴）。適丁○○從上址三樓公用浴室走
    出，正欲以手開啟房門進入之際，乙○○見狀，因其經濟情
    況不佳，竟意圖為自己不法之所有，起意強盜丁○○之財物
    ，而以右手握住褲子右側口袋內之上開水果刀刀柄，左手自
    丁○○身後環抱其肩部之強暴方式，至使丁○○不能抗拒，
    要強押丁○○進入丁○○居住、內無其他人等之3之3號房間
    內，以遂行強取丁○○前開房間內之所有財物，惟因丁○○
    大聲呼救，乙○○恐遭逮捕，始倉皇逃走而未得逞，並將作
    案用之水果刀一把丟棄在彰化縣埔心鄉○○路○段261號之路
    旁。嗣經警循線查獲，並在前開路旁，扣得乙○○所有之水
    果刀一把。
二、案經彰化縣警察局溪湖分局報請臺灣彰化地方法院檢察署檢
    察官偵查起訴。
    理  由
一、按無證據能力、未經合法調查之證據，不得作為判斷之依據
    ；被告以外之人於審判外之言詞或書面陳述，除法律有規定
    者外，不得作為證據；被告以外之人於偵查中向檢察官所為
    之陳述，除顯有不可信之情況者外，得為證據；且被告以外
    之人於審判外之陳述，雖不符合刑事訴訟法第159條之1至第
    159條之4規定，而經當事人於審判程序同意作為證據，法院
    審酌該言詞陳述或書面陳述作成時之情況，認為適當者，亦
    得為證據；又當事人、代理人或辯護人於法院調查證據時，
    知有第159條第1項不得為證據之情形，而未於言詞辯論終結
    前聲明異議者，視為有前項之同意，刑事訴訟法第155條第2
    項、第159條第1項、 第159條之1第2項、第159條之5分別定
    有明文。本件證人即被害人丁○○於警詢之陳述，未經當事
    人、辯護人於言詞辯論終結前聲明異議，視為同意作為證據
    ，而其陳述並無不當取供之情形，且係於案發之初由警方依
    法定程序所製作，證人對案發情況之記憶當不致發生一般傳
    聞證據中證人記憶瑕疵之風險，參以其陳述時之外在環境及
    情況，亦無受他人干擾混淆之情事，依刑事訴訟法第159 條
    之5 規定，得為證據，具有證據能力。又證人丁○○於偵查
    之陳述，並無不當取供之情形，且經具結之程序，足以擔保
    其陳述之可信性，參以其陳述時之外在環境及情況，並無受
    他人干擾混淆之情事，應無顯有不可信之情況，依刑事訴訟
    法第159條之1第2項之規定，得為證據，具有證據能力。
二、上訴人即被告乙○○經本院合法傳喚，無正當理由不到庭。
    據其前於原審審理時所供，其坦承上開強盜取財未遂之犯行
    ；另於本院行準備程序時，亦坦認其於上開時間，攜帶扣押
    之水果刀一把，自其女友位於彰化縣埔心鄉○○路27 號5樓
    住處之樓頂陽台翻越至隔壁樓頂陽台後，開啟該陽台連接樓
    梯、未上鎖的門，沿樓梯往下行走，侵入丁○○位於彰化縣
    埔心鄉○○路31 號3樓3之3號宿舍住處樓梯間，後起意強盜
    財物，而以左手自被害人丁○○身後環抱其肩部，因被害人
    大聲呼救，其恐遭逮捕，始倉皇逃走，並將水果刀一把丟棄
    在彰化縣埔心鄉○○路○段261號之路旁，嗣經警查獲，扣得
    該把水果刀等情，並有被告所有之上開折疊式水果刀一把扣
    押可證。另經被害人丁○○於警詢時指述在卷，復於偵查、
    原審審理時以證人身份證述被害經過情節明確；且有作案地
    點、被告丟棄水果刀處所之照片多張（警卷第20至22頁）在
    卷可稽，被告強盜取財未遂之事證已甚明確。公訴意旨雖認
    被告當時係持水果刀由身後抱住被害人丁○○，然被告辯稱
    其當時並未拿出水果刀。查，被告於原審審理時就當時起意
    強盜取財而著手對被害人丁○○施強暴之情節稱：「我當時
    褲子右口袋內放有水果刀，我是用左手環住被害人的肩部，
    我右手當時放在褲子內握住水果刀刀柄」等語（原審卷第48
    頁反面）；且證人丁○○於原審審理時亦稱「我當時並沒有
    看到水果刀」（原審卷第48頁反面）。足見被告當時尚未取
    出水果刀，公訴意旨所認尚有誤會，當時情節應以被告於原
    審所述為可採；亦即被告對被害人著手強盜財物時，係以右
    手握住褲子右側口袋內之水果刀刀柄，左手自丁○○身後環
    抱其肩部之方式，著手強盜取財之施強暴行為，方為正確；
    而被告於本院行準備程序時辯稱其當時未將右手放在口袋並
    握住水果刀刀柄云云，應係事後卸責之詞，不足採信。另原
    審審理時，被告之指定辯護人雖為被告辯護稱：被告之行為
    尚未達著手之階段云云。然按強盜之著手，應以實施強暴、
    脅迫等行為為標準；而被告迭坦承係出於強盜被害人財物之
    犯意（見警卷第2頁 、偵查卷第10頁、原審卷第26頁、第50
    頁反面、本院卷第22頁反面）；且被告係以右手握住褲子右
    側口袋內之上開水果刀刀柄，左手自被害人身後環抱其肩部
    之強暴方式，至使被害人不能抗拒，要強押被害人進入房間
    內，以強取財物，被告前揭所為應已屬實施強暴之行為，而
    為著手無訛，被告於原審之指定辯護人為被告所為之上揭辯
    護並無足採。本案事證明確，被告犯行堪以認定，應依法論
    科。
三、按刑法第321條第1項第3款規定所謂之兇器 ，其種類並無限
    制，凡客觀上足對人之生命、身體、安全構成威脅，具有危
    險性之兇器均屬之，且祇須行竊時攜帶此種具有危險性之兇
    器為已足，並不以攜帶之初有行兇之意圖為必要（最高法院
    79年臺上字第5253號判例參照）。經查，扣押之水果刀一把
    ，為折疊式，打開後，刀柄連刀刃十七點四公分，刀刃長八
    公分、質地堅硬，刀鋒銳利，業經本院當庭勘驗屬實，記明
    筆錄可稽；該水果刀一把，自屬客觀上足對人之生命、身體
    、安全構成威脅，具有危險性之兇器。雖被告另稱其攜帶水
    果刀之初，係欲用以自殺，後始起意強盜財物；然被告既起
    意強盜取財，且於著手強盜時，攜帶此種危險性之兇器，縱
    被告所稱水果刀原欲用以自殺一情屬實，揆之上開判例意旨
    ，亦無礙於其強盜取財時有攜帶兇器之加重條件之成立，所
    辯自無足為其有利之認定。復按恐嚇罪與強盜罪之區別，前
    者係以將來之惡害通知被害人，使其生畏怖心，後者係以目
    前危害或施用強暴脅迫，至使不能抗拒為標準。再按刑法第
    25條所謂已著手於犯罪行為之實行，係指對於構成犯罪要件
    之行為，已開始實行者而言。查，被告以上開施強暴之方式
    強押被害人，要進入被害人內無其他人等之3之3號房間，強
    取財物，乃係以當場立即之目前危害相向，且危害之程度係
    生命、身體之重大危險，被告之強暴手段，已至使被害人不
    能抗拒，此亦經證人丁○○於原審證述屬實；又被告之後因
    被害人大聲呼救，恐遭逮捕而倉皇逃走，是其強盜取財行為
    著手後尚未得逞而止於未遂階段。核被告犯強盜罪而有刑法
    第三百二十一條第一項第三款「攜帶兇器」之情形，然未得
    逞，所為係犯刑法第三百三十條第二項、第一項之攜帶兇器
    強盜取財未遂罪。被告所為因屬未遂階段，爰依刑法第二十
    五條第二項規定，按既遂犯之刑減輕之。公訴意旨雖另認被
    告加重強盜取財未遂行為，同時具有「於夜間侵入住宅」之
    情形。然查，被告於警詢時供稱其因與女友吵架，乃攜帶水
    果刀要自殺，因沒勇氣自殺，又不願意在下樓時遇見其女友
    ，遂爬過中興路31號樓頂，順著該樓之樓梯間下樓，後見被
    害人自浴室走出，因已經有好幾個月沒有錢繳房租，遂對被
    害人強盜財物（警卷第1- 4頁）；於偵查中亦為相同旨趣之
    供述（偵查卷第10頁）；原審審理時復稱：刀子本來要用於
    自殺，強盜是我臨時起意的等語（原審卷第50頁反面）。是
    依被告迭次供述，可見被告侵入被害人居住之上開處所時，
    原非以強盜取財之意思而侵入。此外，復查無其他積極明確
    之證據足以證明被告於侵入住宅之始即有強盜取財之犯意，
    公訴意旨容有誤認，此部分應不足採。參以最高法院22年上
    字第1460號判例：「所謂侵入竊盜，必其侵入之初，即基於
    行竊之意思，倘以他故侵入，在侵入之後，始乘機起意竊盜
    者，尚難以侵入竊盜論」之意旨，被告強盜未遂之行為，除
    因「攜帶兇器」，而認有刑法第三百二十一條第一項第三款
    之情形外，另無同條項第一款所示「於夜間侵入住宅」之加
    重條件之適用。
四、原審認被告犯罪事證明確，予以論罪科刑，固非無見。惟原
    判決事實既認定被告係於侵入被害人居住之上開住宅樓梯間
    時，適丁○○從上址三樓公用浴室走出，正欲以手開啟房門
    進入之際，乙○○因經濟情況不佳，竟意圖為自己不法之所
    有，而著手為強盜之施強暴行為，然又認被告之強盜取財未
    遂行為有「於夜間侵入住宅之情形」，前後顯有矛盾，容有
    未當。被告上訴意旨辯稱其當時並未將手放在口袋內，也未
    握住刀柄云云，指摘原判決認定事實錯誤，雖無理由，惟原
    判決既有上述可議之處，即屬無可維持，自應由本院將原判
    決撤銷改判。爰審酌被告年輕力壯，僅因一時經濟不佳之動
    機，竟不謀正途牟利，而欲遂其強盜他人財物之目的，以暴
    力相向，容有傷害被害人身體、生命之虞，雖因被害人大聲
    呼救而未造成財物遭強盜，然所為已嚴重危害社會治安，惟
    念及被告犯後自始供認犯行，態度尚佳，頗具悔意等一切情
    狀，量處如主文第二項所示之刑，以示懲儆。扣案之水果刀
    一把，係被告所有之物，業據被告供承在卷，且係供犯罪所
    用，爰依刑法第三十八條第一項第二款規定，宣告沒收。
五、被告經合法傳喚，無正當理由不到庭，爰不待其陳述，逕行
    判決。
據上論結，應依刑事訴訟法第三百七十一條、第三百六十九條第
一項前段、第三百六十四條、第二百九十九條第一項前段，刑法
第三百三十條第二項、第一項、第二十五條第二項、第三十八條
第一項第二款，判決如主文。
本案經檢察官甲○○到庭執行職務。
中　　華　　民　　國　　96　　年　　4 　　月　　4 　　日
            刑事第四庭    審判長法　官  洪  耀  宗
                                法　官  陳  欣  安
                                法　官  江  德  千
上列正本證明與原本無異。
如不服本判決應於收受送達後十日內向本院提出上訴書狀，其未
敘述上訴之理由者並得於提起上訴後十日內向本院補提理由書 (
均須按他造當事人之人數附繕本)。
                                書記官  吳  麗  琴
中　　華　　民　　國　　96　　年　　4 　　月　　4 　　日
【附錄論罪科刑法條】
刑法第330條：
犯強盜罪而有第321條第1項各款情形之一者，處7年以上有期徒刑
。
前項之未遂犯罰之。
